臺灣高等法院高雄分院刑事判決　　　　99年度上易字第1255號
上　訴　人
即　被　告　劉文詠
　　　　　　劉蔡月利
上列上訴人因妨害名譽案件，不服臺灣高雄地方法院99年度易字
第1853號中華民國99年11月12日第一審判決（起訴案號：臺灣高
雄地方法院檢察署99年度偵續字第235 號），提起上訴，本院判
決如下：
     主  文
上訴駁回。
     理  由
一、按不服地方法院之第一審判決而上訴者，須提出上訴書狀，
    並應敘述具體理由，上訴書狀未敘述上訴理由者，應於上訴
    期間屆滿後20日內補提理由書於原審法院。逾期未補提者，
    原審法院應定期間先命補正。但上訴書狀已敘述理由，惟所
    敘述者非屬具體理由，則屬不符上訴之法定程式，由第二審
    法院以其上訴不合法律上程式，判決駁回，不生定期命補正
    之問題，刑事訴訟法第350 條第1 項、第361 條、第362 條
    、第367 條定有明文。
二、按上開所稱具體理由，係指須就不服之判決為具體之指摘而
    言，如僅泛稱原判決認事用法不當或採證違法、判決不公等
    ，均非具體理由（法院辦理刑事訴訟案件應行注意事項第16
    2 點參照）；復按所謂具體理由，必係依據卷內既有訴訟資
    料或提出新事證，指摘或表明第一審判決有何採證認事、用
    法或量刑等足以影響判決本旨之不當或違法，而構成應予撤
    銷之具體事由，始克當之（例如：依憑證據法則具體指出所
    採證據何以不具證據能力，或依憑卷證資料，明確指出所為
    證據證明力之判斷如何違背經驗、論理法則）；倘僅泛言原
    判決認定事實錯誤、違背法令、量刑失之過重或輕縱，而未
    依上揭意旨指出具體事由，或形式上雖已指出具體事由，然
    該事由縱使屬實，亦不足以認為原判決有何不當或違法者（
    例如：對不具有調查必要性之證據，法院未依聲請調查亦未
    說明理由，或援用證據不當，但除去該證據仍應為同一事實
    之認定），皆難謂係具體理由，俾與第二審上訴制度旨在請
    求第二審法院撤銷、變更第一審不當或違法之判決，以實現
    個案救濟之立法目的相契合，並節制濫行上訴」（最高法院
    97年度台上字第892 號判決意旨參照）。是如上訴理由書狀
    並未依據卷內訴訟資料，具體指摘原判決認事用法有何違法
    或不當之情形，即屬上訴未敘述具體理由。
三、上訴人即被告（下稱被告）劉文詠、劉蔡月利因均犯刑法第
    309 條第1 項之公然侮辱罪，經原審各判處拘役20日，如易
    科罰金，均以新臺幣（下同）1 千元折算1 日。經被告2 人
    於99年11月29日具狀提起上訴，理由略以：「被告2 人犯後
    業已坦承犯行，現達6 、70歲高齡且無收入，僅靠每月老人
    年金3 千元維生，無法負擔各2 萬元之易科罰金，原審量刑
    過重。又被告2 人有意與告訴人和解，但因告訴人所提20萬
    元和解金非被告2 人所能負擔，被告2 人素行良好且無前科
    ，請能減輕其刑或宣告緩刑」云云。
四、按關於刑之量定，係實體法上賦予法院得為自由裁量之事項
    ，倘其未有逾越法律所規定之範圍，或濫用其權限，即不得
    任意指摘為違法（最高法院75年台上字第7033號判例要旨足
    參）；另緩刑之宣告，除應具備同法第74條所定條件外，並
    須有可認為以暫不執行刑罰為適當之情形，始得為之，亦屬
    法院裁判時得依職權自由裁量之事項，當事人不得以原審未
    諭知緩刑指為違背法令（最高法院72年台上字第6696號判例
    要旨參照）。
五、經查被告劉文詠、劉蔡月利所犯刑法第309 條第1 項之公然
    侮辱罪，經原判決審酌被告劉文詠因住家前方車位為告訴人
    所停放，經勸離未果，另被告劉蔡月利則不滿告訴人報警舉
    發其以香爐燃燒紙張，各心生不滿，在不特定人得共見共聞
    之場所，出言辱罵告訴人，足以貶損告訴人在社會上之人格
    及地位，致告訴人受有精神上之痛苦，行為誠屬可議，且迄
    今尚未與告訴人達成和解，惟念其等尚能坦承犯行，犯後態
    度尚可，復考量被告2 人均未有犯罪經科刑之素行，兼衡其
    等生活狀況、智識程度等一切具體情狀，酌情量處如上開所
    示之刑，並諭知易科罰金之折算標準，經核並無罪刑不相當
    ，亦無輕重失衡違反平等、比例等原則之情。又參以被告2
    人所犯本件犯罪手段、情節等情，尚難認被告2 人所犯本件
    有何暫不執行刑罰為適當之情形，依據上開說明，原審未併
    予宣告緩刑，亦無不當。
六、綜上所述，被告劉文詠、劉蔡月利形式上提出之上開上訴理
    由，不足以認為原判決關於量刑或未予緩刑宣告之自由裁量
    行使，有何未合乎法律之目的，違背內部性界限，而屬權利
    濫用之違法，或違反比例原則、平等原則、公平正義等法則
    ；又被告2 人上訴理由並未提出新事證指摘或表明原判決量
    刑有何不當或違法，而構成應予撤銷之具體事由，且被告2
    人於上訴期間屆滿後之20日內（被告2 人於99年11月19日收
    受原審判決，見原審卷第45、46頁），未再補提其他上訴具
    體理由，則被告2 人之上訴自與刑事訴訟法第361 條第2 項
    所稱「具體理由」顯非相當，足認被告2 人之上訴，違背法
    律上之程式，爰不經言詞辯論，逕行判決駁回上訴。
據上論斷，應依刑事訴訟法第367 條前段、第372 條，判決如主
文。
中    華    民    國    100     年    2    月    16   日
              刑事第三庭    審判長法  官  莊崑山
                                  法  官  唐照明
                                  法  官  張意聰
以上正本證明與原本無異。
本件判決不得上訴。
中    華    民    國   100    年    2     月    16    日
                                  書記官  王秋淑